【裁判字號】    99,上易,1813
【裁判日期】    990817
【裁判案由】    毒品危害防制條例
【裁判全文】
臺灣高等法院刑事判決                99年度上易字第1813號
上  訴  人
即  被  告  甲○○原名蔡宗勳
上列上訴人因違反毒品危害防制條例案件，不服臺灣板橋地方法
院99年度易字第1746號，中華民國99年7月9日第一審判決（起訴
案號：臺灣板橋地方法院檢察署99年度毒偵字第3797號），提起
上訴，本院判決如下：
    主  文
上訴駁回。
    理  由
一、按提起第二審之上訴，其上訴書狀應敘述具體理由，為第二
    審上訴必備之程式。此觀民國96年7月4日修正公布刑事訴訟
    法第361條第2項之規定甚明。倘上訴理由之敘述未合乎具體
    之要求者，其上訴即屬同法第362條前段所定「上訴不合法
    律上之程式」，第二審法院應依同法第367條前段之規定，
    以判決駁回之。至其理由之具體與否，屬第二審法院審查範
    圍，不在第一審法院命補正之列，上訴書狀如已敘述理由，
    無論其具體與否，即無待其補提理由書或命補正之問題。此
    與上訴書狀全未敘述上訴理由者，第一審法院依刑事訴訟法
    第361條第3項之規定，應定期間先命補正之情形，尚屬有別
    。又第二審上訴之目的，既在於請求撤銷、變更原判決，則
    所謂「具體理由」，自應就原判決如何足以撤銷、如何應予
    變更之「事實上」或「法律上」之具體根據，本於確實之訴
    訟資料暨原因事實之所出，逐一敘述、記載，必已具體指出
    原判決事實認定之所憑有如何之錯誤（如原判決所採之證據
    如何不具證據能力，所為證明力之判斷如何違背經驗、論理
    法則等），法律之適用（尤其實體法）有如何之違誤，形式
    上已足以動搖原判決使之成為不當或違法而得改判之事由；
    必要時並應提出有利於己之事證，期使第二審法院採納，俾
    為有利於上訴人之認定，始屬合法。上訴理由之敘述，應先
    合乎具體之要求，始有所敘述可取與否之實體審理與判斷之
    問題。是上訴人之上訴書狀雖敘述上訴理由，但僅泛言原判
    決認定事實錯誤、違背法令、量刑失之過重或輕縱等情詞，
    而未依上揭意旨指出具體事由，或形式上雖已指出具體事由
    ，然該等事由縱使屬實，亦不足以認為原判決有何不當或違
    法，或其所陳之事由，與訴訟資料所載不相適合，或所指摘
    原判決之「不當」或「違法」根本不存在者，均應認其實質
    上並未符合具體之要件，庶符節制濫行上訴之立法意旨。
二、本件原判決認定上訴人甲○○有如其事實欄所載：「其前於
    94年間經臺灣板橋地方法院以94年度毒聲字第692號裁定送
    觀察、勒戒後，因認無繼續施用傾向而於民國95年9月1日執
    行完畢釋放出所，並由臺灣板橋地方法院檢察署檢察官以95
    年度毒偵緝字第483號為不起訴處分確定，另於97年間因施
    用第一、二級毒品案件，經臺灣板橋地方法院以97年度訴字
    第2749號判決分別判處有期徒刑5月、3月，應執行有期徒刑
    6 月確定，嗣於97年11月21日易科罰金執行完畢，詎仍不知
    悔改，明知甲基安非他命屬毒品危害防制條例第2條第2項第
    2款所定之第二級毒品，不得持有、施用，於前述觀察、勒
    戒執行完畢釋放後5年內，復基於施用第二級毒品甲基安非
    他命之犯意，於99年4月26日某時許，在臺北縣板橋市○○
    路○段「香庭賓館」508號房內，以將毒品甲基安非他命置入
    玻璃球吸食器內燒烤後吸食煙氣之方式，施用毒品甲基安非
    他命1次。嗣於翌日18時20分許，甲○○與友人吳文忠、孫
    庭蓁等人駕乘車牌號碼3797-EG號自用小客車，行經臺北縣
    板橋市○○路○段176號前為警查獲，並扣得甲○○所有甲基
    安非他命1包（驗餘淨重0.0968公克）及其所有供施用毒品
    用之安非他命吸食器1個、提撥器1支及分裝袋8個等物，再
    經採集其尿液送驗後，檢驗結果呈甲基安非他命之陽性反應
    ，而查悉上情。」之施用第二級毒品之犯行，論以上訴人犯
    施用第二級毒品罪，累犯，處期徒刑4月，如易科罰金，以
    新臺幣1000元折算1日，扣案之第二級毒品甲基安非他命1包
    （含包裝袋，驗餘淨重0.0968公克）沒收銷燬之，扣案之安
    非他命吸食器1個、提撥器1支及分裝袋8個均沒收。
三、上訴人不服原審判決，其上訴理由略稱：「上訴人即被告僅
    施用甲基安非他命1次，自警詢、原審均坦承不諱，態度良
    好，扣案之甲基安非他命僅微量，顯見被告與長期施用毒品
    且無法戒除毒癮之人不同，原審判處被告有期徒刑4月實過
    苛，請撤銷原判決，從輕量刑。」等語。
四、經查：
  (一)本件被告甲○○前於94年間因施用毒品案件，經臺灣板橋地
    方法院以94年度毒聲字第692號裁定送觀察、勒戒後，因認
    無繼續施用傾向，而於95年9月1日執行完畢釋放出所，並由
    臺灣板橋地方法院檢察署檢察官以95年度毒偵緝字第483號
    為不起訴處分確定；另於5年內之97年間因施用第一、二級
    毒品案件，經臺灣板橋地方法院以97年度訴字第2749號判決
    分別判處有期徒刑5月、3月，如易科罰金，均以新臺幣1000
    元折算1日，應執行有期徒刑6月，如易科罰金，以新臺幣10
    00元折算1日確定，嗣於97年11月21日易科罰金執行完畢在
    案，有本院被告前案紀錄表1件在卷可稽，其於有期徒刑執
    行完畢後5年以內，再故意犯本件有期徒刑以上之罪，為累
    犯，應依法加重其刑。
  (二)被告於本件所為係犯毒品危害防制條例第10條第2項之施用
    第二級毒品罪，法定刑為3年以下有期徒刑，被告既為累犯
    ，應依法加重其刑，且原審已審酌「被告無視毒品可能對自
    身及家庭所造成之戕害，及對社會治安形成之潛在危險，屢
    犯施用毒品之罪，足見其戒絕毒癮之意志不堅，本不宜寬貸
    ，惟念其犯後坦承犯行，態度良好，及施用毒品乃戕害自身
    健康，尚未直接危害他人等一切情狀」始為量刑，是原審判
    決既已詳細記載認定被告犯罪之證據及理由，並已審酌關於
    刑法第57條科刑之一切情狀，在適法範圍內行使其量刑之裁
    量權，核無違法或不當之情形。況被告另於99年1月間因施
    用第二級毒品案件，經臺灣板橋地方法院以99年度簡字第11
    47號判決判處有期徒刑4月，如易科罰金，以新臺幣1000元
    折算1日確定（嗣於99年8月6日易科罰金執行完畢），有本
    院被告前案紀錄表1件在卷可稽，原審就本件僅判處被告有
    期徒刑4月，量刑並未過重。
  (三)本院審酌被告甲○○之上訴理由，業經原審判決於理由內詳
    論敘明並審酌，尚不足以影響原審判決量刑刑度宣告之本旨
    ，且對於原審判決究有何具體事由，致判決不當或違法，無
    一語涉及，顯未依據卷內既有訴訟資料或提出新事證，指摘
    或表明原審判決有何採證認事、用法或量刑等足以影響判決
    本旨之不當或違法，或足以影響原判決，構成應撤銷之具體
    事由（最高法院97年度台上字第4345號判決要旨參照），與
    刑事訴訟法第361條第2項「上訴書狀應敘述具體理由」之規
    定不符。揆諸上開說明，其上訴不合法律上之程式，應予駁
    回，並不經言詞辯論為之。
據上論斷，應依刑事訴訟法第367條前段、第372條，判決如主文
。
中    華    民    國     99    年    8    月    17    日
                  刑事第十七庭  審判長法  官  王聰明
                                      法  官  陳憲裕
                                      法  官  黃雅芬
以上正本證明與原本無異。
不得上訴。
                                      書記官  鄭雅云
中    華    民    國    99    年    8     月    20    日

司法院資訊處製作；財團法人民間司法改革基金會備份。
